【裁判字號】    95,訴,32
【裁判日期】    950215
【裁判案由】    請求移轉土地所有權
【裁判全文】
臺灣彰化地方法院民事判決  95年度訴字第32號
原      告  丁○○
            乙○○
            丙○○
被      告  甲○○
上列當事人間請求移轉土地所有權事件，本院於民國95年1月25
日言詞辯論終結，判決如下：
    主  文
被告應將其所有坐落彰化縣和美鎮○○段六五四地號、地目田、
面積二三四六點三九平方公尺土地、權利範圍二分之一及同段六
五七地號、地目田、面積三七一點四四平方公尺土地、權利範圍
二分之一之所有權移轉登記予原告。
原告假執行之聲請駁回。
訴訟費用由被告負擔。
    事實及理由
甲、程序方面：
    原告丁○○、丙○○受合法通知，皆未於言詞辯論期日到場
    ，核無民事訴訟法第386 條各款所列情形，爰依被告之聲請
    ，由其一造辯論而為判決，先予敘明。
乙、實體方面：
一、原告主張：原告之被繼承人柯振遠於民國81年4 月間，向被
    告購買坐落彰化縣和美鎮○○段654地號、地目田、面積234
    6.39 平方公尺、權利範圍2分之1，及同段657地號、地目田
    、面積371.44平方公尺之土地（下稱系爭二筆土地），權利
    範圍各2分之1 ，約定買賣價金為新台幣（下同）4,345,600
    元，雙方並簽立不動產買賣契約書，約定除以買賣契約成立
    時給付之訂金1,000,000 元充作價金之一部外，其餘價金計
    分第一、二期各給付1,000,000元，尾款1,345,600元則約定
    於系爭二筆土地權利範圍各2分之1之所有權移轉登記完竣時
    付清。柯振遠於上開買賣契約成立後，已給付被告共3,301,
    900 元，已逾前揭訂金及第一、二期價金之總和，尾款依約
    應俟系爭二筆土地權利範圍各2分之1之所有權移轉登記完竣
    時始屆清償期，惟被告遲未依約履行，後柯振遠於93年2月1
    日死亡，其繼承人為原告3 人，爰依繼承及買賣之法律關係
    ，提起本訴等語。並聲明：被告應將系爭二筆土地權利範圍
    各2分之1之所有權移轉登記予原告；訴訟費用由被告負擔；
    願供擔保請准宣告假執行。
二、被告則辯稱：被告與柯振遠間確曾簽立上開買賣契約書，約
    定買賣價金為4,345,600元，現餘尾款1,000,000元尚未給付
    ，願將系爭二筆土地權利範圍各2分之1之所有權移轉登記予
    原告，惟原告應同時給付買賣價金尾款1,000,000元等語。
    並聲明：原告之訴駁回；訴訟費用由原告負擔；如受不利判
    決，願供擔保，請准宣告免為假執行。
三、兩造不爭執事項：
    以下為兩造所不爭執，並有不動產買賣契約書、收據、戶籍
    謄本、土地登記謄本等件為證，本院採為判決依據。
（一）柯振遠於81年4 月間，向被告購買系爭二筆土地權利範圍
      各2分之1，約定買賣價金為4,345,600元，現餘尾款1,000
      ,000 元尚未給付。
（二）柯振遠於93年2月1日死亡，其繼承人為原告3人。
（三）被告尚未將系爭二筆土地權利範圍各2分之1之所有權移轉
      登記予原告。
四、本件經兩造協議簡化爭點結果如下：
    買賣價金尾款1,000,000元，應於系爭二筆土地權利範圍各2
    分之1之所有權移轉登記予原告同時或之後交付。
五、得心證之理由：
（一）按稱買賣者，謂當事人約定一方移轉財產權於他方，他方
      支付價金之契約；當事人就標的物及其價金互相同意時，
      買賣契約即為成立；物之出賣人，負交付其物於買受人，
      並使其取得該物所有權之義務，民法第345 條、348條第1
      項分別定有明文。本件依被告與柯振遠簽立之不動產買賣
      契約書約定，被告負有將系爭二筆土地權利範圍各2分之1
      之所有權移轉登記予柯振遠之義務，後柯振遠於93年2月1
      日死亡，原告為其繼承人，依民法第1148條規定，自應繼
      受其財產上一切權利義務，亦即繼受前述買賣契約之買受
      人地位，而被告尚未將系爭二筆土地權利範圍各2分之1之
      所有權移轉登記予原告，則原告請求被告將系爭二筆土地
      權利範圍各2分之1之所有權移轉登記予原告，於法自屬有
      據。
（二）次按因契約互負債務者，於他方當事人未為對待給付前，
      得拒絕自己之給付。但自己有先為給付之義務者，不在此
      限，民法第264條第1項定有明文。亦即，雙務契約當事人
      互負債務，於他方當事人未為對待給付前，得拒絕自己之
      給付，此即所謂同時履行抗辯，惟自己有先為給付之義務
      ，自不能為同時履行抗辯，此觀之該條但書規定自明。本
      件稽之被告與柯振遠簽立之不動產買賣契約書第3 條約定
      ：「本契約成立同時，由甲（按指柯振遠）先向乙（按指
      被告）給付1,000,000 元為定金並充為價金之一部，而由
      乙確實親收足訖，其殘餘價金付款方法約定如下：於土
      地繼承所有權移轉登記辦妥，本件土地買賣所有權移轉登
      記證件齊全時交付1,000,000 元整。於本件土地增值稅
      單開出並繳清時交付1,000,000元整。殘款1,345,600元
      整（本件迄今尚未給付之買賣價金尾款為1,000,000 元，
      為兩造所不爭執，業如前述）於本件土地所有權移轉登記
      完竣時付清」。而所謂登記完竣，依土地登記規則第6 條
      規定「土地權利經登記機關依本規則登記於登記簿，並校
      對完竣，加蓋登簿及校對人員名章後，為登記完畢。土地
      登記以電腦處理者，經依系統規範登錄、校對，並異動地
      籍主檔完竣後，為登記完畢」，應係指土地登記完畢而言
      。則買賣價金尾款應於系爭土地權利範圍各2分之1之所有
      權移轉登記完畢時給付，堪以認定。復參佐該不動產買賣
      契約書第4 條約定「本件不動產買賣登記手續約定於民國
      81年繳第二期款雙方須同往陳新代書事務所履行登記手續
      ，屆時乙應將本件不動產產權移轉登記需要文件提交甲以
      便聲請登記」，則被告與柯振遠顯係約定於柯振遠給付被
      告第二期買賣價金1,000,000 元時，被告即應將辦理系爭
      二筆土地範圍各2分之1之所有權移轉登記所需文件交付柯
      振遠，迨柯振遠辦理系爭二筆土地範圍各2分之1之所有權
      移轉登記完畢後，柯振遠始須給付被告買賣價金尾款1,00
      0,000元等情，洵堪認定，是以，買賣價金尾款1,000,000
      元，應於系爭二筆土地權利範圍各2分之1之所有權移轉登
      記予原告之後交付甚明，則就系爭二筆土地範圍各2分之1
      之所有權移轉登記事宜，被告依約負有自己先為給付之義
      務，其主張同時履行抗辯，拒絕將系爭二筆土地權利範圍
      各2分之1之所有權移轉登記予原告，於法未合，不應准許
      。
六、從而，原告依據繼承及買賣契約之法律關係，請求被告將系
    爭二筆土地權利範圍各2分之1之所有權移轉登記予原告，為
    有理由，爰判決如主文第1項所示。
七、至原告雖陳明願供擔保請准宣告假執行，惟按命債務人為一
    定之意思表示之判決確定或其他與確定判決有同一效力之執
    行名義成立者，視為自其確定或成立時，債務人已為意思表
    示，強制執行法第130條第1項定有明文。又原告如持有判令
    被告應辦理所有權移轉登記之確定判決，原得依強制執行法
    第130 條之規定，單獨向地政機關申請辦理登記，此觀土地
    登記規則第18條、第26條第2項之規定自明（最高法院49 年
    台上字第1225號判例參照）。本件既經本院判決被告應將系
    爭二筆土地權利範圍各2分之1之所有權移轉登記予原告，揆
    諸前述說明，即無再准為假執行宣告之必要，原告此部分之
    聲請，即屬不應准許，應予駁回。
八、本件事證已臻明確，兩造其餘攻擊防禦方法及所提證據，經
    審酌與判決結果不生影響，不再一一論述，附此敘明。
據上論結，本件原告之訴為有理由，依民事訴訟法第385條第1項
前段、第78條，判決如主文。
中    華    民    國    95    年    2     月    15    日
                  民事第一庭    法  官  游秀雯
以上正本係照原本作成。
如對判決上訴，應於判決送達後20日內向本院提出上訴狀。
中    華    民    國    95    年    2     月    17    日
                            書記官  張西武


司法院資訊處製作；財團法人民間司法改革基金會備份。
